臺灣高等法院臺南分院刑事判決　　　　　　　九十一年度上易字第八九號　　Ｃ
　　　上　訴　人
　　　即　被　告　己　○　○
右上訴人因詐欺案件，不服臺灣嘉義地方法院九十年度易字第八三一號中華民國九十
一年五月三十一日第一審判決（起訴案號：臺灣嘉義地方法院檢察署九十年度偵字第
二一七號），提起上訴，本院判決如左：
      主      文
上訴駁回。
      事      實
一、己○○明知其未取得土地專業代理人（即代書）資格，竟意圖為自己不法所有，
    於民國（下同）八十七年二月間某日，在嘉義縣水上鄉內溪村十六號，向丁○○
    佯稱係：渠係尚榮代書事務務所之代書，並提出尚榮代書之名片予丁○○，致丁○○誤信為真，乃委託其辦理職業變更為自耕農以取得自耕能力證明，及嘉義縣
    水上鄉○○○段七０五、七一七、七一八地號、嘉義縣水上鄉○○○段一六０地
    號等四筆農地所有權繼承移轉登記之事，並交付支票新臺幣（下同）計三十萬元
    及現金十一萬五千元充當代辦上開事務之費用。詎己○○取得上開款項後，除將
    其中五萬元之支票，交付代書庚○○辦理土地所有權移轉外，其餘均供己花用殆
    盡。嗣因己○○未能完成委辦事項，丁○○始發覺被騙。
二、案經丁○○訴由臺灣嘉義地方法院檢察署檢察官偵查起訴。
      理      由
一、訊據上訴人即被告己○○固坦承向告訴人丁○○取得四十一萬五千元並受其委託
    辦理自耕能力證明及上開四筆農地所有權繼承移轉登記之事，惟矢口否認有詐欺
    之犯行，辯稱：伊並未自稱為代書，且丁○○委託伊辦理上開自耕能力證明及上
    開四筆農地所有權栘轉登記後，伊即轉請代書庚○○辦理，所交付的錢均用於辦
    理自耕能力證明取得及農地過戶之費用，並已為丁○○辦妥自耕能力證明及農地
    過戶，伊並無詐欺等語。
二、惟查被告確於上開時、地向告訴人佯稱係代書並受告訴人丁○○之委託，代辦理
    職業變更及辦理上開農地所有權移轉登記，向告訴人丁○○收取四十一萬五千元
    後未依約辦理，而將收取之費用除其中五萬元支票轉交代書庚○○外，餘均自行
    花用，告訴人丁○○發覺被騙，再委託代書庚○○辦理，並另給付費用等情，業
    據告訴人丁○○於偵查中陳稱：「因賴某都沒有幫我辦，後來我才找庚○○代書
    辦，羅代書後來稱賴某信用不佳，沒有人敢辦，我則叫羅代書放心去辦。後來羅
    代書有收到賴某五萬元支票」（詳八十九年度偵字第三○一六卷第十一頁背面）
    ，又稱：「羅女（指代書庚○○）說賴某所轉辦的案子都沒有代辦費給人家，所
    以案件放在這裡一個多月，我不敢辦，如你不來找我，我放一年也不會辦，我才
    告訴羅女趕快辦，費用我會付，這費用除一張之前轉交的五萬元支票外，其他費
    用我再付」（詳九十年度偵字第二一七號卷第五十三頁），核與證人庚○○於偵
    查中證稱：「我不認識己○○，是賴某透過第三者拿來要我辦：：後來黃某（指
    告訴人丁○○）找我寫資料辦過戶」（詳八十九年度偵字第三○一六號卷第十八
    頁）及於原審審理中證稱：「問：妳是否曾辦理丁○○自耕能力證明取得及農地
    所有權移轉？情形如何？答：有的，幾年前丙○○介紹的，他們約我到中國建設
    ，是房屋仲介，跟我說這個案子要辦，原本都是丙○○跟我接洽，他是開房屋仲
    介的，後來都是丁○○和我接洽的，後來丙○○拿了五萬元給我，我用來繳稅，
    之後總共有十九萬元費用，從中扣除五萬元」，「問：辦這件案子共計多少錢？
    答：三十八萬四千三百二十八元」，「問：農地地號若干？答：水上鄉○○○段
    七０五、七一七、七一八、柳子林段一六０地號共四筆」，「問：丁○○自耕能
    力及過戶是否妳辦的？答：是的」（詳原審卷竹十九頁、第二十一頁）之情節相
    符，並有告訴人提出之嘉義縣稅捐稽徵處土地增值稅繳款書、庚○○代書事務所
    免用統一發票收據、財政部臺灣省南區國稅局八七年度贈與稅繳款書、羅代書收
    費明細表等影本附卷可資佐證（附於原審卷第二十四頁至二十八頁），足證告訴
    人之指訴非虛。
三、被告雖以前詞置辯，經查：
    （一）被告雖辯稱：所收取之四十一萬五千元均用於辦理自耕能力證明取得及農
          地過戶之費用，且告訴人均知情，並無詐欺一節，有證人乙○○、丙○○
          、甲○○、戊○○等人可證，惟告訴人堅決否認，並提出被告所書之保管
          條及本票影本十二張為證，參諸被告於偵查中供稱：「問：錢用到哪裡？
          答：支票三十萬，現金十一萬五千元，有先領五萬元支票，一開始就付了
          很多費用，給代書定金五萬元，黃順財則介紹丁○○跟我認識，給他十五
          萬元，另一、二張支票去向人調現，花掉五萬元，另一張八十九年五月一
          日到期，我在看守所，沒有去提領」，「問：為何要拿十五萬元給黃順財
          ？答：是佣金，丁○○是黃順財介紹的，他要拿十五萬元之佣金」等語（
          詳八十九年度偵緝字第六號偵查卷第十二頁），而保管條及本票影本十二
          張均為被告所交付予告訴人等情，復為被告所供認，衡情被告若非將上開
          款項擅予花用，豈會書立保管條及本票交予告訴人收執，從而告訴人所交
          付之四十一萬五千元，除其中五萬元支票轉交予證人庚○○辦理過戶之費
          用外，其餘三十六萬五千元均為被告詐得，甚為明確，所辯殊不足採。
          至被告聲請傳訊之證人戊○○於本院審理時證稱：告訴人丁○○交付被告
          多少錢及如何使用伊均不知情等語（詳本院卷第五十三頁、第五十四頁）
          ，亦不能為被告為有利之證明。另證人乙○○、丙○○、甲○○經原審及
          本院多次傳訊均未到庭，惟本案事證已臻明確，本院認無再予傳訊之必要
          ，並予敘明。
    （二）被告於偵查中又辯稱：告訴人是要辦農地土地貸款，非繼承登記，且伊未
          佯稱係代書云云。惟查告訴人丁○○明確指稱：「當時是為了辦理我父親
          的土地繼承，但需要自耕能力證明才可過戶，我才委託他辦：：」、「他
          有拿一個上印有代書的名片給我，如果我知道他不是代書，我就直接找代
          書就好了」（詳八十九年度偵字第三○一六卷第十一頁、原審卷第十九頁
          ），核與證人甲○○於原審證稱：「那時我也有一棟房子的事，有請教過
          被告。丁○○說他有自耕農的問題，我告訴丁○○說：我有朋友知道這方
          面的事情，才介紹認識的，他那時拿一張尚榮代書事務所名片，上面有被
          告名字」之情相符（詳原審卷第七十四頁），且告訴人所委辦者，確係農
          地繼承並非貸款，亦經代書庚○○供證屬實，並有上開嘉義縣稅捐稽徵處
          土地增值稅繳款書、庚○○代書事務所免用統一發票收據、財政部臺灣省
          南區國稅局八七年度贈與稅繳款書、羅代書收費明細表等影本附卷可資佐
          證（附於原審卷第二十四頁至二十八頁），且被告於偵查中亦稱：曾向告
          訴人自稱伊為尚榮代書，告訴人始叫伊辦理，嗣因案被押始轉請他人辦理
          云云（詳八十九年度偵字第三○一六號卷第十頁），足證被告所辯：係接
          受委辦農地貸款及未佯稱代書云云，亦不足採。
    （三）綜上所述，被告上開所辯，均不足採信，本件事證明確，其犯行應堪認定
          。
四、查被告意圖為自己或第三人不法之所有，以詐術使人將本人之物交付，核其所為
    ，係犯刑法第三百三十九條第一項詐欺取財罪。原審審理結果，認被告罪證明確
    ，適用刑法第三百三十九條第一項、罰金罰鍰提高標準條例第一條前段，並審酌
    被告假稱代書，而以為告訴人辦理自耕能力證明及過戶之事，向告訴人詐得金錢
    ，事後未能償還告訴人及其品行、生活狀況與犯罪後態度等一切情狀，量處有期
    徒刑壹年，認事用法俱無不合，量刑亦稱妥適，被告上訴意旨否認犯罪，空言指
    摘原判決不當，並無可取，為無理由，應予駁回。
據上論結，應依刑事訴訟法第三百六十八條，判決如主文。
本案經檢察官劉得鉦到庭執行職務
中    華    民    國      九十一      年      九      月      五        日
                                  臺灣高等法院臺南分院刑事第六庭
                                      審判長法官  楊    明    章
                                            法官  高    明    發
                                            法官  戴    勝    利
右正本證明與原本無異。
不得上訴。
                                      法院書記官  吳    銘  添
中    華    民    國      九十一      年      九      月      六        日
附錄法條：
刑法第三百三十九條：意圖為自己或第三人不法之所有，以詐術使人將本人或第三人
                    之物交付者，處五年以下有期徒刑、拘役或科或併科一千元以
                    下罰金。
                    以前項方法得財產上不法之利益或使第三人得之者，亦同。
                    前二項之未遂犯罰之。
